臺灣桃園地方法院刑事判決
111年度訴字第1191號
公  訴  人  臺灣桃園地方檢察署檢察官
被      告  童俊傑





指定辯護人  本院公設辯護人廖彥傑  
上列被告因強盜案件，經檢察官提起公訴（111年度偵字第33333
號），本院判決如下：
    主  文
甲○○犯攜帶兇器強盜罪，處有期徒刑柒年。
另案扣案之折疊刀壹把沒收；未扣案之犯罪所得新臺幣壹仟元現
金沒收，於全部或一部不能沒收或不宜執行沒收時，追徵其價額
。
    事  實
一、甲○○於民國111年7月25日晚上11時41分許，前往桃園市大園
    區某處（真實地址詳卷），與代號AE000-A111351號（74年5
    月生，真實姓名、年籍詳卷，下稱A女）之成年女子，以新
    臺幣（下同）1,500元價格進行性交易，迨性交易完成後，
    甲○○因認A女所提供之性服務不合其意，竟意圖為自己不法
    之所有，基於攜帶兇器強盜之犯意，自所攜帶之包包取出客
    觀上具有危險性足以對人之生命、身體、安全構成威脅之折
    疊刀1把，並向A女恫稱：「錢」、「手機」等語，至使A女
    不能抗拒而交付5,000元現金及Samsung手機1支得逞。嗣經A
    女報警，警方於111年7月28日晚上11時10分許，持臺灣桃園
    地方檢察署檢察官核發之拘票，在桃園市○○區○○路000巷000
    號105室執行拘提甲○○到案，並扣得如附表編號2所示手機及
    編號8所示之現金。
二、案經A女訴由桃園市政府警察局大園分局報告臺灣桃園地方
    檢察署檢察官偵查起訴。
    理  由
壹、程序部分
　　按除法律另有規定外，實施刑事訴訟程序之公務員因違背法
    定程序取得之證據，其有無證據能力之認定，應審酌人權保
    障及公共利益之均衡維護；又被告以外之人於審判外之陳述
    ，雖不符合同法第159條之1至第159條之4之規定，但經當事
    人於審判程序同意作為證據，法院審酌該言詞陳述或書面陳
    述作成時之情況，認為適當者，亦得為證據；當事人、代理
    人或辯護人於法院調查證據時，知有第159條第1項不得為證
    據之情形，而未於言詞辯論終結前聲明異議者，視為有前項
    之同意，刑事訴訟法第158條之4、第159條之5分別定有明文
    。本判決下列所引用之各項供述證據，被告甲○○不爭執、辯
    護人同意各該證據之證據能力（見本院訴字卷第47頁），且
    公訴人、被告、辯護人均未於本院言詞辯論終結前聲明異議
    （見本院訴字卷第119至130頁），本院審酌此等證據資料取
    得及製作時之情況，尚無違法不當及證明力明顯過低之瑕疵
    ，以之作為證據應屬適當；另本判決後述所引之各項非供述
    證據，無證據證明係實施刑事訴訟程序之公務員以不法方式
    所取得，且亦無證據證明係非真實，復均與本件待證事實具
    有關聯性，是依刑事訴訟法第158條之4之反面解釋，當有證
    據能力；又前開供述與非供述證據復經本院於審理期日中合
    法調查，自均得為本案證據使用。
貳、實體部分
一、認定犯罪事實所憑之證據與理由：
  ㈠上揭犯罪事實，業據被告於警詢、偵訊、偵查中羈押訊問、
    本院接押訊問、準備程序、審理時均坦承不諱（見偵卷第15
    至21頁、第145至148頁、第227、228、第229、230頁、本院
    聲羈字卷第23至26頁、本院訴字卷第23至28頁、第46、48頁
    、第119、128頁），核與證人即告訴人A女於警詢時、偵查
    中證述被告有自包包拿出折疊刀令其交付財物乙節尚屬吻合
    （見偵卷第29至34頁、第39至41頁、第209至213頁），亦與
    證人即A女友人即代號AE000-A111351A女子於警詢時證述A女
    案發後曾向其反應遭人強盜乙情一致（見偵卷第47至49頁）
    ，並有指認犯罪嫌疑人紀錄表、犯罪嫌疑人指認表〈A女〉（
    見偵卷第43至46頁）、自願受搜索同意書（見偵卷第57頁）
    、桃園市政府警察局大園分局搜索、扣押筆錄、扣押物品目
    錄表（見偵卷第59至63頁）、A女手繪現場圖（見偵卷第77
    頁）、車輛詳細資料報表（見偵卷第83頁）、刑案現場照片
    （見偵卷第87至112頁、偵不公開卷第33至42頁）、A女手機
    對話紀錄翻拍照片（見偵卷第113、114頁、偵不公開卷第45
    頁）、A女指認監視器錄影畫面截圖（見偵卷第117頁）、被
    告手機對話紀錄翻拍照片（見偵卷第119至127頁、偵不公開
    卷第43頁）、代號與真實姓名對照表〈A女〉〈AE000-A111351A
    〉（見偵不公開卷第3頁、第7頁）、贓物認領保管單（見偵
    不公開卷第11頁）等件在卷可稽，復有如附表所示之物扣案
    可憑，足認被告上開任意性自白與事實相符，堪予採信。綜
    上所述，本案事證明確，被告犯行堪以認定，應依法論科。
二、論罪科刑：
  ㈠罪名：
　⒈按刑法強盜罪所謂「至使不能抗拒」，係指行為人之強制行
    為，就當時之具體事實予以客觀之判斷，足使被害人身體上
    或精神上達於不能或顯難抗拒之程度。具體而言，此部分之
    強制行為強度，應依通常人之心理狀態為標準，綜合考量被
    害人（如年齡、性別、體能等）、行為人（如行為人體魄、
    人數、穿著與儀態、有無使用兇器、使用兇器種類等）以及
    行為情況（如犯行之時間、場所等）等各種具體事實之情況
    ，予以客觀判斷，倘認依一般人在同一情況下，被害人之意
    思自由因此受到壓抑，足使被害人身體上或精神上達於不能
    或顯難抗拒之程度，應即認已合於至使不能抗拒之要件，即
    屬強盜犯行，縱令被害人實際上並無反抗行為，仍於強盜罪
    之成立，不生影響（最高法院111年度台上字第2992號判決
    意旨參照）。經查，被告為本案行為時，係與A女二人位在
    其等進行性交易之房間內，是A女當時係處於無法立即獲得
    有效外援之環境，佐以被告當時又手持摺疊刀1把，而被告
    稱：該摺疊刀長度約8至10公分，刀片為金屬材質，有一定
    鋒利程度，可以用來切東西等語（見本院訴字卷第25頁），
    復有該把折疊刀另案遭扣押之照片可憑（見本院訴字卷第53
    頁），可知該把折疊刀顯然可以殺傷人體，對人之生命、身
    體、安全構成威脅，客觀具有危險性，再參被告身高184公
    分、體重80多公斤，A女身高約至被告耳朵位置高度，身形
    偏瘦等情，亦為被告所自承（見偵卷第147頁），是被告與A
    女不僅有男女生理構造之差別，體型亦有一定差距，當可合
    理推論A女之力量應遜於被告，而常人若處於與A女相同之手
    無寸鐵、力量遜於被告且孤立無援之處境，面對手持摺疊刀
    具有體型、力量、武器優勢並可隨時發動攻擊之被告，實無
    不聽令被告而交付財物之意思自由，堪認被告此舉在客觀上
    足使一般人受此脅迫處於精神、心理上不能抗拒之程度。
　⒉按犯強盜罪而有刑法第321條第1項各款情形之一者，應論以
    同法第330條第1項之加重強盜罪。而刑法第321條第1項第3
    款所謂「攜帶兇器而犯之者」，其所稱「兇器」之種類並無
    限制，凡客觀上對於人之生命、身體或安全構成威脅，具有
    危險性之兇器均屬之。所稱「攜帶」，係指持、執、懷、帶
    而言，該條款規定加重處罰之目的在於加強保護被害人之生
    命、身體等安全法益，故在解釋上祇須行為人於實行強盜犯
    罪時，身上攜有或持執兇器為已足，至於行為人攜帶該兇器
    之目的原因為何，並非所問（最高法院107年度台上字第297
    4號判決意旨參照）。被告所持摺疊刀，對人之生命、身體
    、安全構成威脅，客觀具有危險性，已如前述，自屬刑法第
    321條第1項第3款所稱兇器無疑。　
　⒊是核被告所為，係犯刑法第328條第1項之強盜罪，而有同法
    第321條第1項第3款之情形，應論以同法第330條第1項之攜
    帶兇器強盜罪。
  ㈡本案不依刑法第59條規定減刑之說明：
　　辯護人雖為被告辯以：A女未因被告行為之受傷，且被告強
    盜所得財物多已發還A女，是A女所受損害非鉅，被告犯罪情
    節亦非重大，又被告始終坦承犯罪，顯已知錯，請求依前開
    規定酌減被告之刑等語。惟刑法第59條所規定之酌量減輕其
    刑，必其犯罪另有特殊之原因、環境或背景，在客觀上足以
    引起一般之同情，且於法律上別無其他應減輕或得減輕其刑
    之事由，認即予以宣告法定最低度刑猶嫌過重者，始有其適
    用（最高法院111年度台上字第2312號意旨參照）。若司法
    實務寬鬆適用前開規定，無異使法定刑形同虛設，破壞立法
    者對各項犯罪設定法定本刑之立法政策。經查，被告正值青
    壯，僅因貪圖一己私利，率爾為持刀強盜之嚴重暴力犯罪，
    已難認有何值得憫恕之特殊原因或事由，且被告於本案行為
    後，竟食髓知味，又於翌日以相同手法對同屬應召女子之被
    害人犯案，此為被告所自承（見本院訴字卷第27頁），並有
    卷附桃園市政府警察局龜山分局111年7月27日山警分偵字第
    1110029160號刑事案件報告書存卷可考（見偵卷第163頁）
    ，而被告接連犯案，不僅對於社會秩序、社會治安造成嚴重
    破壞，並從前後兩案之被害人皆為應召女子以觀，堪認被告
    係認應召女子通常難以抵抗，更有可能因涉及性交易違法故
    不敢伸張報案而弱勢可欺，始挑選犯案，在客觀上實不足以
    引起一般之同情而顯可憫恕，更無宣告法定最低度刑猶嫌過
    重情形，與刑法第59條所定要件自屬有間，是辯護人上開主
    張，洵屬無據。
　㈢爰以行為人之責任為基礎，審酌被告正值青壯，本有相當能
    力循正軌賺取財物，竟恣意持刀強盜A女財物，除使A女財產
    受損，並使之受到極大驚嚇，所為殊值非難；而被告於案發
    翌日旋即再犯相同之罪，已足認被告顯然欠缺法治及尊重他
    人財產權之觀念，不宜輕縱；惟念及被告除取出摺疊刀脅迫
    A女交付財物外，並未進一步加害A女之生命、身體，手段相
    對較輕，所得財物價值也非鉅；並考量被告雖尚未與A女達
    成和解及賠償損失，但其強盜所得手機1支（即附表編號2）
    與其中之4,000元現金（即附表編號8），已為警扣案並發還
    予A女，此有贓物認領保管單（見偵不公開卷第11頁）附卷
    可參，可知被告行為所造成之法益侵害狀態已有所減輕；再
    參酌被告始終坦承犯行之犯後態度；兼衡被告犯罪之動機、
    目的、素行暨自陳高中肄業之教育程度、在電器行上班、日
    薪1,500元至2,000元、未婚、獨居（見本院訴字卷第130頁
    ）等一切情狀，量處如主文所示之刑。
三、沒收：
  ㈠按供犯罪所用、犯罪預備之物或犯罪所生之物，屬於犯罪行
    為人者，得沒收之，刑法第38條第2項前段定有明文。查被
    告所有用以強盜之摺疊刀1把，核屬其本案犯罪所用之物，
    而該摺疊刀雖因被告另案遭扣押，此有桃園市政府警察局龜
    山分局111年10月3日山警分偵字第1110038549號函暨附件照
    片可憑（見本院訴字卷第51至55頁），但因尚未於另案遭法
    院裁判沒收並實際執行，故仍未滅失，本院自仍應依前揭規
    定宣告沒收。
  ㈡按犯罪所得，屬於犯罪行為人者，沒收之；前二項之沒收，
    於全部或一部不能沒收或不宜執行沒收時，追徵其價額；犯
    罪所得已實際合法發還被害人者，不予宣告沒收或追徵，刑
    法第38條之1第1項前段、第3項、第5項分別定有明文。查被
    告強盜所得之5,000元現金及Samsung手機1支（附表編號2）
    ，核屬其本案犯罪所得，除其中之4,000元現金及前開手機
    已為警扣案並實際發還予A女，依刑法第38條之1第5項規定
    毋庸宣告沒收、追徵外，其餘未扣案之1,000元現金，仍應
    依刑法第38條之1第1項前段、第3項規定宣告沒收，並於全
    部或一部不能沒收或不宜執行沒收時，追徵其價額。
　㈢至附表編號1、3至7所示之物，與被告本案犯行並無直接關聯
    ，自毋庸宣告沒收，附此說明。
據上論斷，應依刑事訴訟法第299條第1項前段，刑法第330條第1
項、第321條第1項第3款、第38條第2項、第38條之1第1項前段、
第3項，判決如主文。
本案經檢察官乙○○提起公訴，檢察官謝咏儒到庭執行職務。
中　　華　　民　　國　　111 　年　　11　　月　　30　　日
                  刑事第十三庭　審判長法　官　陳彥年
                                      法  官  簡方毅
                                      法  官  郭鍵融  
以上正本證明與原本無異。
如不服本判決應於收受判決後20日內向本院提出上訴書狀，並應
敘述具體理由。其未敘述上訴理由者，應於上訴期間屆滿後20日
內向本院補提理由書(均須按他造當事人之人數附繕本)「切勿逕
送上級法院」。 
        　　　　　　　　　　　　　　　書記官　陳瀅
中　　華　　民　　國　　111 　年　　11　　月　　30　　日
附錄論罪科刑法條：
中華民國刑法第328條：
意圖為自己或第三人不法之所有，以強暴、脅迫、藥劑、催眠術
或他法，至使不能抗拒，而取他人之物或使其交付者，為強盜罪
，處5年以上有期徒刑。
以前項方法得財產上不法之利益或使第三人得之者，亦同。
犯強盜罪因而致人於死者，處死刑、無期徒刑或10年以上有期徒
刑；致重傷者，處無期徒刑或7年以上有期徒刑。
第1項及第2項之未遂犯罰之。
預備犯強盜罪者，處1年以下有期徒刑、拘役或9千元以下罰金。
中華民國刑法第330條：
犯強盜罪而有第321條第1項各款情形之一者，處7年以上有期徒
刑。
前項之未遂犯罰之。
中華民國刑法第321條：
犯前條第1項、第2項之罪而有下列情形之一者，處6月以上5年以
下有期徒刑，得併科50萬元以下罰金：
一、侵入住宅或有人居住之建築物、船艦或隱匿其內而犯之。
二、毀越門窗、牆垣或其他安全設備而犯之。
三、攜帶兇器而犯之。
四、結夥三人以上而犯之。
五、乘火災、水災或其他災害之際而犯之。
六、在車站、港埠、航空站或其他供水、陸、空公眾運輸之舟、
    車、航空機內而犯之。
前項之未遂犯罰之。
附表：（扣案物）
編號 品名與數量 備註 1 IPHONE 8 PLUS手機1支（含SIM卡）  2 SAMSUNG手機1支（含SIM卡） 已發還A女 3 IPHONE 8 手機1支（含SIM卡）  4 衣服（灰）  5 短褲（黑）  6 拖鞋（藍）  7 側背包  8 現金4,000元 已發還A女